臺灣高等法院高雄分院刑事判決　　　　96年度上訴字第1351號
上　訴　人　臺灣高雄地方法院檢察署檢察官
上　訴　人
即　被　告　甲○○
　　　　　　　　　　現另案在臺灣高雄第二監獄執行中
上列上訴人因被告違反毒品危害防制條例案件，不服臺灣高雄地
方法院96年度訴字第653 號中華民國96年5月31日第一審判決（
起訴案號：臺灣高雄地方法院檢察署95年度毒偵字第6448號），
提起上訴，及併案審理（同署：96年度毒偵字第5117號），本院
依簡式審判程序，判決如下：
    主  文
原判決撤銷。
甲○○施用第一級毒品，累犯，處有期徒刑拾月，減為有期徒刑
伍月，扣案之第一級毒品海洛因肆包（合計淨重零點伍陸公克，
空包裝總重壹點壹捌公克），沒收銷燬之；又施用第一級毒品，
累犯，處有期徒刑拾月，減為有期徒刑伍月。應執行有期徒刑玖
月，扣案之第一級毒品海洛因肆包（合計淨重零點伍陸公克，空
包裝總重壹點壹捌公克），沒收銷燬之。
    事  實
一、甲○○前於民國92年間因竊盜案件，經臺灣高雄地方法院以
    92年度簡上字第134 號判決，判處有期徒刑10月確定，又於
    同年間因施用毒案件，經該院以92年度訴字第2067號判決，
    就施用第一級毒品部分，判處有期徒刑8 月，就施用第二級
    毒品部分判處有期徒刑5 月確定，並定應執行有期徒刑1 年
    確定，上開2 案件之宣告刑經接續執行，於94年10月13日縮
    短刑期執行完畢。另因施用毒品案件，經該院以87年度少調
    字第1072號裁定送觀察、勒戒後，認無繼續施用毒品之傾向
    ，業經該院於87年6 月8 日不付審理確定。嗣於前開觀察、
    勒戒執行完畢後5 年內，再犯施用毒品案件，經該院以上開
    92年度訴字第2067號判決，判處有期徒刑確定。詎仍不知戒
    除惡習，明知海洛因係毒品危害防制條例第2 條第2 項第1
    款所明定之第一級毒品，不得持有及施用，竟又於犯上開案
    件後5 年內，再分別基於施用第一級毒品海洛因之犯意，而
    為下列施用毒品行為：
  (一)於95年7 月5 日上午8 時40分許為警採尿前回溯24小時內某
    時（不含警力拘束時間），及同年10月25日下午7 時30分許
    為警採尿前回溯24小內某時（不含警力拘束時間），接續以
    將海洛因摻水再以針筒注射手臂之方式，在高雄縣大社鄉○
    ○村○○路171 號2 樓住處，施用第一級毒品海洛因。嗣於
    同年7 月5 日上午8 時40分許，因為列管毒品人口，經警通
    知到場採尿送驗結果呈嗎啡陽性反應，而為警查獲；又於同
    年10月25日下午5 時15分許，為警在高雄市○鎮區○○路與
    鎮○路路口查獲，並當場扣得海洛因4 小包（合計淨重0.56
    公克，空包裝總重1.18公克），而為警查獲。
  (二)又於95年11月3 日下午4 時5 分許為警採尿前回溯24小時內
    某時（不含警力拘束時間），及96年2 月6 日上午10時許，
    接續以將海洛因摻水再以針筒注射手臂之方式，在上址住處
    ，施用第一級毒品海洛因。嗣於95年11月3 日下午2 時30分
    許，在高雄市前鎮區○○○路98號前為警盤查後，及於96年
    2 月6 日上午10時50分許，在高雄市○○區○○路785 巷38
    號前為警盤查後，均經同意而為警採尿送驗結果呈嗎啡陽性
    反應，而為警查獲。
二、案經高雄縣政府警察局仁武分局、高雄市政府警察局苓雅分
    局、前鎮分局、楠梓分局等報請及移送臺灣高雄地方法院檢
    察署檢察官偵查起訴。
    理  由
一、本件被告甲○○所犯係毒品危害防制條例第10條第1 項之施
    用第一級毒品罪，其係死刑、無期徒刑、最輕本刑為3 年以
    上有期徒刑以外之罪，被告於本院審理程序中就被訴事實為
    有罪之陳述，經告知被告簡式審判程序之旨，並聽取檢察官
    及被告之意見後，本院裁定進行簡式審判程序審理，合先敘
    明。
二、訊據被告甲○○對於上揭時、地，施用第一級毒品海洛因之
    事實坦承不諱，且被告於95年7 月5 日上午8 時40分許、同
    年10月25日下午7 時30分許、同年11月3 日下午4 時5 分許
    及96年2 月6 日下午1 時53分許，所分別採集之尿液，經送
    驗結果，均呈嗎啡陽性反應，此有長榮大學95年7 月19日確
    認報告、高雄市立凱旋醫院95年11月10日轉碼編號A0000000
    0 號、95年11月10日轉碼編號A00000000 號、96年3 月1 日
    轉碼編號A00000000 號濫用藥物尿液檢驗報告各1 份等附卷
    可稽。又被告於95年10月25日下午5 時15分許為警查獲時，
    扣案之疑似海洛因粉末4 包，經送請法務部調查局鑑定結果
    ，確為第一級毒品海洛因（合計淨重0.56公克，空包裝總重
    1.18公克），此有法務部調查局96年3 月26日調科壹字第09
    623027110 號鑑定書1 份存卷可查。是被告前揭出於任意性
    之自白與事實相符，應堪採為被告有罪之證據，則被告上開
    施用第一級毒品海洛因之犯行，堪以認定。
三、另被告前因施用毒品案件，經臺灣高雄地方法院以87年度少
    調字第1072號裁定送觀察、勒戒後，認無繼續施用毒品之傾
    向，業經該院於87年6 月8 日不付審理確定。嗣於前開觀察
    、勒戒執行完畢後5 年內，又犯施用毒品案件，並經該院以
    92年度訴字第2067號判決分別判處有期徒刑8 月、5 月，並
    定應執行有期徒刑1 年確定，此有本院院內索引卡紀錄表報
    表、臺灣高等法院被告前案紀錄表各1 紙在卷足參，是被告
    於觀察、勒戒執行完畢後5 年內已經再犯，而被依法追訴處
    罰，本件被訴犯罪事實雖為初犯觀察、勒戒執行完畢釋放5
    年後，然與毒品危害防制條例第20條第3 項規定之「5 年後
    再犯」之情形有別，且因已於「5 年內再犯」，顯見其再犯
    率甚高，原實施觀察、勒戒，已無法收其實效，而無5 年戒
    斷期之存在，自無再經觀察、勒戒及強制戒治之必要，應得
    逕行追訴處罰。亦即5 年期間之計算，係指相鄰之前後2次
    施用毒品時間之間隔而言（最高法院95年度台非字第65 號
    判決意旨參照）。
四、按施用毒品行為，大多具有成癮性，故毒品危害防制條例之
    施用第一級或第二級毒品罪，依該條例之立法意旨，原即預
    定其有反覆施用第一級或第二級毒品之性質，固得認屬學理
    上所稱「集合犯」而為包括之一罪。然對依集合犯而論以包
    括一罪之判斷，仍不能無限擴張，其一罪範圍之認定，必須
    與於95年7 月1 日施行之刑法刪除第56條連續犯規定之立法
    旨趣（立法意旨認：實務上對連續犯之認定，過於寬鬆，常
    可連綿數年之久，不無鼓勵犯罪之嫌，使國家刑罰權之行使
    ，發生不合理之現象）相契合，苟行為人主觀上，非出於一
    個決意，客觀上各行為間，又無密切接近關係，依一般社會
    通念，認不應評價為一罪方合於刑罰公平原則時，自不能悉
    數率皆論以一罪（最高法院96年度台上字第1802、2083、30
    95號判決意旨參照），反之則有評價為一罪之可能。經查，
    被告雖先後4 次因施用第一級毒品經採尿送驗而被查獲，但
    被告上開95年7 月5 日採尿，係於施用後經其同意前往警局
    採尿送驗後始被查獲，尚非因施用毒品之現行犯而遭警查獲
    致被迫中斷其施用犯意，應認其與同年10月25日因持有毒品
    為警查獲因而被迫中斷施用犯意前所為之2 次施用毒品，均
    係於一定時間內，侵害同一法益，接續所為一個滿足毒癮行
    為所為的數個舉動，參諸上開意旨，本院認上開2 個舉動依
    一般社會健全觀念，不宜強行分開評價，而應認係接續犯之
    包括一罪，方合於刑罰公平原則。另被告於上開持有毒品為
    警查獲致中斷其施用毒品之犯意後，又另行起意，於95年11
    月3 日及96年2 月6 日之2 次施用第一級毒品所為，亦均係
    於施用後經其同意前往警局採尿送驗後始被查獲，基於上開
    同一理由，該2 次所為施用毒品行為，亦應另認係接續犯之
    包括一罪。
五、核被告甲○○上開基於2 個施用犯意所為之施用第一級毒品
    行為，均係犯毒品危害防制條例第10條第1 項之施用第一級
    毒品罪。其先後施用毒品前之持有毒品行為，本應以持有毒
    品罪論，惟持有後進而施用，其持有之低度行為應被施用之
    高度行為所吸收，故不再另論其持有毒品罪。其先後基於2
    個施用犯意而為之2 個施用第一級毒品犯行，犯意各別，行
    為分殊，應予分論併罰。另被告於96年2 月6 日之施用犯行
    ，雖未經檢察官起訴，惟此部分既與起訴之95年11月3 日之
    施用犯行間，有集合犯之包括一罪關係，且經檢察官聲請併
    案，本院自得一併審理，併此敘明。又被告前於92年間因竊
    盜案件，經臺灣高雄地方法院以92年度簡上字第134 號判決
    判處有期徒刑10月確定，又於同年間因違反毒品危害防制條
    例案件，經該院以92年度訴字第2067號判決就施用第一級毒
    品部分判處有期徒刑8 月，就施用第二級毒品部分判處有期
    徒刑5 月確定，並定應執行有期徒刑1 年確定，上開2 案件
    之宣告刑經接續執行，於94年10月13日縮短刑期執行完畢，
    有臺灣高等法院被告前案紀錄表1 份在卷可參，其受有期徒
    刑之執行完畢後，5 年以內故意再犯本件2 個有期徒刑以上
    之罪，均為累犯，均應依刑法第47條第1 項之規定，加重其
    刑。
六、原審認被告事證明確，因予論科，固非無見；惟(1)被告於95
    年7 月5 日及同年10月25日之2 次施用毒品所為，應認為係
    接續之一行為，而僅論以一個施用第一級毒品罪，原審認係
    數罪而分論併罰，容有未洽；(2)被告於96年2 月6 日之施用
    毒品犯行，應與被告於95年11月3 日之接續施用毒品犯行，
    論以一罪，應由法院併予審理，檢察官並於原審時請求法院
    併案審理，原審則認應為數罪而分論併罰，因而退回檢察官
    之併案，亦有未洽；(3)另96年6 月15日訂定之中華民國九十
    六年罪犯減刑條例，業於96年7 月4 日經總統公布，於同年
    月16日施行，被告上開所犯2 罪，均係在96年4 月24日以前
    ，所犯非屬該條例第3 條第1 項所定不予減刑之罪，而應依
    該條例規定減刑，原審未及依該條例規定減刑，亦有未洽。
    檢察官及被告上訴，均認上開4 次施用毒品行為，僅構成一
    個集合犯，應論以一罪，而指摘原審判決不當，雖非全有理
    由，然原判決既有上開違誤，自應由本院予以全部撤銷改判
    。
七、爰審酌被告經觀察、勒戒及經刑事處罰後，仍不知戒惕，復
    多次施用毒品，無視於毒品對於自身健康之戕害及國家對於
    杜絕毒品犯罪之禁令，惡性非輕，然念及坦承犯行及所犯為
    自戕行為等一切情狀，分別量處如主文第2 項所示之刑，以
    資懲儆。另96年6 月15日訂定之中華民國九十六年罪犯減刑
    條例，業於96年7 月4 日經總統公布，於同年月16日施行，
    被告上開所犯二罪，均係在96年4 月24日以前，所犯非屬該
    條例第3 條第1 項所列不予減刑之罪名，爰依同條例第2 條
    第1 項第3 款、第7 條規定減其刑期二分之一，併定其應執
    行刑。扣案之第一級毒品海洛因4 包（合計淨重0.56公克，
    空包裝總重1.18公克），屬查獲之第一級毒品，爰依毒品危
    害防制條例第18條第1 項前段規定，不問屬於犯人與否，均
    予宣告沒收銷燬之。至於鑑驗耗損之第一級毒品海洛因，既
    已滅失，爰不再行諭知沒收銷燬。
據上論結，應依刑事訴訟法第369 條第1 項前段、第364 條、第
299 條第1 項前段、第273 條之1 第1 項，毒品危害防制條例第
10 條 第1 項、第18條第1 項前段，刑法第11條前段、第47條第
1 項、第51條第5 款，中華民國96年罪犯減刑條例第2 條第1 項
第3款 、第7 條，判決如主文。
本案經檢察官邱榮藏到庭執行職務。
中　　華　　民　　國　　96　　年　　8 　　月　　 8　　日
                  刑事第七庭    審判長法  官   莊飛宗
                                      法  官   孫啟強
                                      法  官   邱明弘
以上正本證明與原本無異。
如不服本判決應於收受本判決後10日內向本院提出上訴書狀，其
未敘述上訴理由者，並得於提起上訴後10日內向本院補提理由書
狀（均須按他造當事人之人數附繕本）「切勿逕送上級法院」。
中　　華　　民　　國　　96　　年　　8 　　月　　8　　日
　　　　　　　　　　　　　　　　　　  書記官   黃玉珠
附錄本判決論罪科刑法條全文：
毒品危害防制條例第10條第1項
施用第一級毒品者，處6月以上5年以下有期徒刑。
